【裁判字號】    95,簡,138
【裁判日期】    951130
【裁判案由】    食品衛生管理法
【裁判全文】
臺中高等行政法院判決
                                     95年度簡字第00138號
原      告  甲○○
被      告  臺中市政府
代  表  人  乙○○
訴訟代理人  丙○○
上列當事人間因食品衛生管理法事件，原告不服行政院衛生署中
華民國95年7月6日衛署訴字第0950009303號訴願決定，提起行政
訴訟。本院判決如下︰
    主  文
原告之訴駁回。
訴訟費用由原告負擔。
    理  由
一、緣原告為販售「日式玄米綠茶粉」產品，於民國（下同）94
    年5月25日在奇摩拍賣網站網址http：//tw.page.bid.yahoo
    .com/tw/auction/ 0000000000刊載：「．．．玄米綠茶粉
    ．．．多喝綠茶可常保健康，抗癌又養生喔．．．因綠茶含
    有．．．具有防止癌症及高血壓等功效．．．新奢華主義茶
    館」等涉及誇張及易生誤解詞句廣告，為臺中縣衛生局查獲
    函移被告所屬衛生局查處，經該局查證屬實，被告乃依違反
    食品衛生管理法第19條第1項規定，爰依同法第32條第1項前
    段規定，於94年12月9日以府授衛食字第0940216336號行政
    處分書，處原告新臺幣（下同）3萬元罰鍰。原告不服，提
    起訴願，遭決定駁回，遂提起本件行政訴訟。
二、原告起訴主張：原告對於奇摩拍賣網拍賣綠茶粉所犯的無心
    之過願意坦然承擔，絕無掩飾推諉的意圖。原告事前疏忽了
    網頁內文有提到醫學報導關於喝綠茶可防癌的這小小一句話
    ，這句話也是放在網頁下方非常不顯眼之處，並非有心炒作
    ，俟發現有此問題後已迅速把這一句話刪除。雅虎奇摩酌收
    高額刊登費與3%成交費，卻無善盡教育、輔導平台使用者的
    義務，不但從未告知網友誤觸法條的嚴重性，此交易平台至
    今還是完全沒有公開其客服電話，顯然有非常嚴重疏失。試
    問知名百貨公司內如果架上有產品違規，難道百貨業者都不
    需負任何責任嗎？衛生局（署）單方面重罰未被輔導、未被
    詳細告知的平台使用者顯然有「只敢拍蒼蠅、不敢打老虎」
    之嫌。原告是茶農第三代，想盡辦法在台灣日漸式微的茶葉
    產業謀一條生路，試著把玄米綠茶粉拿到網拍來，以不到市
    價一半的價格分享網友，一方面也貼補家用。以此與一些上
    平面、電子、電視媒體廣告的大食品公司相比較，其實是非
    常不公平、且嚴重違反社會正義。電視上最近常看到一些嚴
    重暗示減肥的食品名稱諸如「油切綠茶」、「流糖茶」之類
    的藉由圖像（肥、瘦模特兒對照）與誇張廣告用語明示、暗
    示減肥的絕佳功效；最近還有所謂的「初乳牛奶」，雖經罰
    款也還是繼續宣稱神奇的「明顯改善抵抗力與提高免疫力」
    等等。原告非藉舉例來合理化原告之疏忽，僅質疑對如此不
    同之狀況竟用同一罰則來處罰，原告對我國的民生法案、法
    規完全不能苟同等語，求為判決撤銷訴願決定及原處分。被
    告則以奇摩拍賣網站係屬商業網路，上網拍賣因獲有利益，
    視同另一種廣告行為，故原告辯稱：事前疏忽而將醫學報導
    有關於喝綠茶可以防癌症，這句話放在網頁下方不顯眼之處
    等語，惟文字雖不顯眼，但已張貼在網頁上，視同廣告文字
    ，易使消費者誤認食用「日式玄米綠茶粉」產品即具有「防
    止癌症及高血壓」等功效。再者，透過網站公開販售或傳播
    消費訊息，均屬廣告行為，縱其表現方式與電視及平面媒體
    有異，然其最終目的並無不同，其行為已違反食品衛生管理
    法規定等語為辯，求為駁回原告之訴。
三、按「對於食品、食品添加物或食品用洗潔劑所為之標示、宣
    傳或廣告，不得有不實、誇張或易生誤解之情形。」、「違
    反第19條第1項規定者，處新臺幣3萬元以上15萬元以下罰鍰
    。」分別為食品衛生管理法第19條第1項及第32條第1項前段
    所明定。經查，本件原告於94年5月25日在奇摩拍賣網站販
    售「日式玄米綠茶粉」產品，於網址http：//tw.page.bid.
    yahoo.com/tw/ auction/ 0000000000刊載：「多喝綠茶可
    常保健康，抗癌又養生．．．因綠茶含有豐富的兒茶素．．
    ．具有防止癌症及高血壓等功效！」有上開網址列印資料附
    本院卷可稽，核其文字宣稱抗癌、具有防止癌症及高血壓等
    功效，已屬誇張及易生誤解之廣告文字，被告查證屬實，處
    原告3萬元罰鍰，揆諸首揭規定，並無不合。原告亦已自認
    上開廣告文字為其所為，惟主張事後業已刪除該文字，並主
    張雅虎奇摩收取高額刊登費與3%成交費，卻未善盡教育、輔
    導平台使用者的義務；原告所為與一些上平面、電子、電視
    媒體廣告的大食品公司相較，情節輕重有如天壤之別，被告
    處罰弱勢網拍族群是不公平且嚴重違反社會正義云云。惟按
    「人民違反法律上之義務而應受行政罰之行為，法律無特別
    規定時，雖不以出於故意為必要，仍須以過失為其責任條件
    。但應受行政罰之行為，僅須違反禁止規定或作為義務，而
    不以發生損害或危險為其要件者，推定為有過失，於行為人
    不能舉證證明自己無過失時，即應受處罰。」司法院釋字第
    275號解釋甚明。原告既自承有上開違反食品衛生管理法第
    19條第1項之行為，依上開解釋意旨，即應推定原告有過失
    ，原告不能舉證證明自己無過失，即應受處罰。至於雅虎奇
    摩網站是否輔導平台使用者，其他大食品公司有無違法，係
    主管機關應否宣導或另案處罰之問題，均與原告違法行為之
    成立無關，不能資為原告免責之依據。
四、綜上所述，原處分核無違誤，訴願決定予以維持亦無不合，
    原告聲明求為撤銷，為無理由，應予駁回。本件事證已臻明
    確，兩造其餘訴辯事由，均與本件判決結果不生影響，不逐
    一論述，併此敘明。
據上論結，本件原告之訴為無理由，依行政訴訟法第233條第1項
、第236條、第195條第1項後段、第98條第3項前段，判決如主文
。
中    華    民    國    95    年    11   月     30    日
                    第四庭  法  官   許金釵
以上正本證明與原本無異。
如不服本判決，應於判決送達後20日內，以本訴訟事件所涉及之
法律見解具有原則性者，始得向本院提出上訴狀並表明上訴理由
，經最高行政法院許可，否則不得上訴；如於本判決宣示後送達
前提起上訴者，應於判決送達後20日內補提上訴理由書（均應依
對造人數提出繕本）。提起上訴應預繳送達用雙掛號郵票390元
（34元及5元郵票各10份)。
中    華    民    國    95    年    11   月     30    日
                            書記官   許騰云


司法院資訊處製作；財團法人民間司法改革基金會備份。
